臺灣桃園地方法院民事判決
110年度建字第16號
原      告  王志桓  

訴訟代理人  趙耀民律師                      
被      告  楊睿翔  

上列當事人間請求返還工程款事件，於民國111年2月23日言詞辯
論終結，本院判決如下：
    主     文
被告應給付原告新臺幣壹佰玖拾萬玖仟伍佰捌拾壹元，及自民國
一○九年十二月二十六日起至清償日止，按週年利率百分之五計
算之利息。
原告其餘之訴駁回。
訴訟費用由被告負擔十分之八，餘由原告負擔。
本判決第一項於原告以新臺幣陸拾參萬陸仟元為被告供擔保後，
得假執行。
原告其餘假執行之聲請駁回。
    事實及理由
壹、程序事項：
    本件被告經合法通知，無正當理由未於言詞辯論期日到場，
    核無民事訴訟法第386 條所列各款情形，爰依原告之聲請，
    由其一造辯論而為判決。
貳、實體事項：
一、原告起訴主張：原告前將坐落桃園市○○區○○路00巷0○0號8樓
    房屋之室內裝修工程（下稱系爭工程）委由被告施作，兩造
    於民國107年7月14日簽訂裝修工程承攬合約書（下合稱系爭
    契約），並約定施工期間為107年7月16日起至108 年2月25
    日止，工程總價為新臺幣（下同）650萬元，原告已依約分
    期支付被告工程款共計455萬元，然被告於承攬期間屆滿時
    仍未完成系爭工程，且自108年2月下旬起即消失無蹤，原告
    多次催告被告於相當期限內完成系爭工程，均未獲置理。原
    告為避免工程延宕，於108年6月10日申請社團法人台灣住宅
    品質消費者保護協會（下稱住宅消保會）鑑定系爭工程內容
    之施工品質及是否具有瑕疵，並於同年6月11日發函向被告
    終止系爭契約，再於同年6月20日委由訴外人陳韋升完成系
    爭工程。依住宅消保會之鑑定報告，系爭工程現況施工價值
    為352萬5,058元、非重大瑕疵修補費用為39萬7,916元、瑕
    疵重大須重新施作費用為83萬9,229元，由原告已給付被告4
    55萬元中增減計算後，爰依不當得利之規定請求被告返還22
    1萬2,087元【計算式：450萬元－（352萬5,058元－39萬7,916
    元－83萬9,229元）＝221萬2,087元】等語。並聲明：㈠被告應
    給付原告221萬2087元，及自起訴狀繕本送達翌日起至清償
    日止，按週年利率百分之五計算之利息。㈡願供擔保請准宣
    告假執行。　　　
二、被告未於言詞辯論期日到場，亦未提出書狀作何聲明或陳述。　　　　　　　　　　　
三、本院之判斷：
  ㈠經查，原告主張前揭事實，業據其提出系爭契約、桃園慈文
    郵局第460、595號存證信函及郵件回執、桃園府前郵局第65
    6號存證信函及郵件回執、昱果法律會計聯合事務所108年6
    月11日108昱果民字第000000000號律師函暨郵件回執、住宅
    消保會住宅設計裝修現況記錄鑑定報告書等件為證（見臺灣
    新北地方法院109年度訴字第3787號卷〈下稱新北地院卷〉第1
    9至39、45至47、57至72頁），且被告對於原告主張前揭之
    事實，已於相當時期受合法之通知，而於言詞辯論期日不到
    場，亦未提出準備書狀爭執，依民事訴訟法第280條第3項準
    用同條第1項之規定，視同自認，自堪信為真實。
  ㈡按工作未完成前，定作人得隨時終止契約；但應賠償承攬人
    因契約終止而生之損害，民法第511條定有明文。蓋承攬人
    係為定作人完成工作之人，如於工作未完成前，定作人已無
    完成工作之意願者，承攬人縱繼續完成工作，對於定作人而
    言亦屬無益，徒然浪費社會資源而已，且定作人既應賠償承
    攬人因終止承攬契約所受損害，對於承攬人而言即無不利益
    ，故不問承攬人就承攬契約之履行，有無可歸責之事由，定
    作人均得不附理由終止承攬契約。又定作人既得不附任何理
    由即終止承攬契約，則定作人於終止時所附理由，縱與事實
    不符，亦不影響其終止承攬契約之效力。因此，依照民法第
    511條規定，祇須在工作完成前，定作人即得隨時終止契約
    ，不受任何限制。換言之，定作人於承攬人工作未完成前，
    得不定期限、不具任何理由終止契約。查系爭工程至預定完
    工日108年2月20日仍未竣工，原告認被告已逾約定之完工期
    限而構成違約情事，乃於108年6月11日以昱果法律會計聯合
    事務所108年6月11日108昱果民字第000000000號律師函通知
    被告終止系爭契約，該律師函業於同年月12日送達被告（見
    新北地院卷第45至47頁），則系爭契約自108年6月12日起已
    合法終止。
  ㈢按契約之終止，僅使契約自終止之時起，嗣後歸於消滅。承
    攬契約在終止以前，承攬人業已完成之工作，苟已具備一定
    之經濟上效用，可達訂約意旨所欲達成之目的者，定作人就
    其受領之工作，有給付相當報酬之義務（最高法院74年度台
    上字第1769號判決要旨參照）。又無法律上之原因而受利益
    ，致他人受損害者，應返還其利益。雖有法律上之原因，而
    其後已不存在者，亦同，同法第179條亦有明文規定。再契
    約經當事人終止後，當事人間之契約關係應向將來失去其效
    力，如當事人之一方因終止契約而受有損害，而另一方當事
    人因此受有利益者，此項利益與所受損害間即有相當因果關
    係，核與民法第179條後段所定之情形相當，因此，受有損
    害之一方當事人自得本於不當得利之法律關係，請求受有利
    益之另一方當事人返還不當得利及不當得利為金錢時之利息
    （最高法院88年度台上字第2970號判決意旨參照）。查：
  ⒈被告已施作完成之工作之價值若干，經原告於起訴前就系爭
    工程之施作現況由住宅消保會進行鑑定，並做成鑑定報告書
    ，而鑑定人員於108年6月14日會同兩造至系爭工程現場進行
    鑑定作業，經兩造於會勘過程中表示意見後，認系爭工程已
    施作現況價值為352萬5,058元，且被告就系爭工程已施作工
    項存有瑕疵，其中非重大瑕疵修補費用為39萬7,916元，瑕
    疵重大須重新施作之費用為83萬9,229元，此有鑑定報告書
    鑑識鑑定結論在卷可憑（見新北地院卷第63頁）。
  ⒉又財政部每年均就營利事業各種同業核定利潤標準，作為課
    徵所得稅之依據，其核定之同業利潤標準，係依據各業抽樣
    調查並徵詢各該業同業公會之意見而為核定（參見所得稅法
    第80條規定），可謂依統計及經驗所定之標準，自得採為依
    通常情形，承攬人可得預期之利益之計算標準，據以核算其
    損害額（最高法院76年度台上字第1758號、88年度台上字第
    3115號判決意旨參照）。查系爭工程已施作現況價值為352
    萬5,058元，已如前述，則被告就已施作工程部分可獲取之
    利潤，自僅能以已完成工程之現況施工價值為據。而系爭工
    程係屬「室內裝修工程」，則依108年度營利事業各業所得
    額暨同業利潤標準之「室內裝修工程」同業利潤標準中所列
    其淨利率為10％，是被告就已施作工程得向原告請求之可得
    之利潤應為35萬2,506元（計算式：352萬5,058元×10％＝35萬
    2,506元，元以下四捨五入）。　
　⒊以被告已收受之工程款為455萬元，計算其已施做工程之價值
    （尚須負擔瑕疵修補費用）及應得利潤，應有溢領工程款為
    190萬9,581元【計算式：455萬元－（352萬5,058元＋35萬2,5
    06元－39萬7,916元－83萬9,229元）＝190萬9,581元】，揆諸
    上揭說明，被告即有因契約終止而受有此部分不當得利之情
    形。是原告主張依不當得利法律關係請求被告應返還溢領工
    程款190萬9,581元，為有理由，逾此請求，則屬無據。　　
　㈣末按給付無確定期限者，債務人於債權人得請求給付時，經
    其催告而未為給付，自受催告起，負遲延責任，其經債權人
    起訴而送達訴狀，或依督促程序送達支付命令，或為其他相
    類之行為者，與催告有同一之效力；遲延之債務，以支付金
    錢為標的者，債權人得請求依法定利率計算之遲延利息；應
    付利息之債務，其利率未經約定，亦無法律可據者，週年利
    率為百分之五，民法第229條第2項、第233條第1項前段、第
    203條分別定有明文。原告本件請求為未確定期限之債務，
    其依法應為催告，被告始負遲延責任，而應給付法定遲延利
    息。查原告以起訴請求被告給付而送達訴狀，與催告有同一
    之效力，而起訴狀繕本於109年12月15日寄存送達被告，有
    本院送達證書1紙在卷可按（見新北地院卷第79頁），揆諸
    前開規定，原告併請求自起訴狀繕本送達翌日即109年12月2
    6日起至清償日止，按週年利率百分之5計算之利息，亦屬有
    據。
四、綜上所述，原告依民法第179條規定請求被告給付190萬9,58
    1元，及自起訴狀繕本送達之翌日即109年12月26日起至清償
    日止，按週年利率5%計算之利息，為有理由，應予准許，逾
    此部分之請求，則屬無據，應予駁回。又原告陳明願供擔保
    ，聲請宣告假執行，關於原告勝訴部分，經核尚無不合，爰
    酌定相當之擔保金額宣告之。至於原告敗訴部分，其訴既經
    駁回，則其假執行之聲請亦失所附麗，自應併予駁回。
五、本件事證已臻明確，原告其餘攻擊防禦方法及所提之證據，
    經本院審酌後，認為均與判決結果無影響，爰不一一論述，
    附此敘明。　　
六、訴訟費用負擔之依據：民事訴訟法第79條。　
中　　華　　民　　國　　111 　年　　3 　　月　　9 　　日
                  民事第二庭    法　官　李麗珍
以上正本係照原本作成。
如對本判決上訴，須於判決送達後 20 日內向本院提出上訴狀。
如委任律師提起上訴者，應一併繳納上訴審裁判費。
中　　華　　民　　國　　111 　年　　3 　　月　　9 　　日
                                書記官  謝伊婕